臺灣臺北地方法院刑事判決　　　　　　 100年度易字第1114號
公　訴　人　臺灣臺北地方法院檢察署檢察官
被　　　告　馮于力
上列被告因詐欺案件，經檢察官提起公訴（100年度偵字第5743
、5744、5745、5746號），被告於本院準備程序時，就被訴事實
為有罪之陳述，經告知簡式審判程序之旨，並聽取檢察官、被告
之意見後，本院合議庭裁定本件行簡式審判程序，判決如下：
    主  文
馮于力幫助意圖為自己不法之所有，以詐術使人將本人之物交付
，處拘役伍拾日，如易科罰金，以新臺幣壹仟元折算壹日。緩刑
貳年。
    事  實
一、馮于力有相當之智識程度，明知金融機構帳戶之金融卡及提
    款密碼為個人信用之表徵，任何人均可自行到金融機構申請
    開立存款帳戶及申請金融卡，無特別之窒礙，並可預見將自
    己所有之帳戶金融卡及提款密碼等金融帳戶資料交付或提供
    他人使用，可能因此供不法詐騙份子用以詐使他人將款項匯
    入後，再加以提領之用，以達到不法詐欺份子隱瞞資金流向
    及避免提款行為人身分曝光之目的，仍基於幫助詐欺之不確
    定故意，於民國99年11月23日前之某時，在臺灣地區某不詳
    地點，將其向玉山銀行中崙分行所申辦，戶名為馮于力、帳
    號為000-0000000000000號之存摺、金融卡及密碼，交予真
    實姓名年籍均不詳之詐欺集團成員使用。嗣該詐欺集團所屬
    成員，即以以如附表所示之時間，以如附表所示之方法詐騙
    如附表所示之被害人，使其等陷於錯誤，而於如附表所示時
    間以如附表所示之方法匯如附表所示之款項至楊培麟所提供
    之前開帳戶後，旋遭提領一空。嗣如附表所示之被害人發覺
    受騙報警處理，始循線查知上情。
二、案經如附表所示被害人分別訴由花蓮縣政府警察局鳳林分局
    及新北市政府警察局新店分局報告臺灣臺北地方法院檢察署
    檢察官偵查起訴。
    理  由
一、訊之被告馮于力於本院審理時，對上開犯罪事實坦承不諱，
    而如附表所示之被害人，確有於如附表所示時間，接獲詐欺
    集團成員之電話，佯稱如附表所示之事由，致如附表所示之
    被害人信以為真，並匯款如附表所示之金額至被告前開帳戶
    ，且旋遭提領一空等情，亦據如附表所示之被害人於警詢時
    陳述明確，並有自動櫃員機交易明細表在卷足憑，此外復有
    玉山銀行中崙分行於99年12月17日以玉山中崙字第09912170
    01號函檢送戶名為被告，帳號為000-0000000000000號之開
    戶資料及該帳戶之交易往來明細表1份附卷可稽，自信屬實
    。而存款帳戶之存摺、金融卡及密碼，僅係供使用人作為存
    款、提款、匯款或轉帳之工具，一般人在正常情況下，均得
    自行向銀行申請開立存款帳戶，而領取帳戶存摺、金融卡使
    用，並無任何特定身份之限制；苟非意在將該存款帳戶作為
    犯罪之不法目的或掩飾真實身份，實無蒐集他人存款帳戶金
    融卡之必要。且近來以各種理由，撥打電話至一般民眾行動
    電話或住家，佯稱退稅、欠款、查詢帳戶、中獎，或如同本
    案假冒網路購物賣家騙稱付款方式設定有誤等詐欺取財之犯
    罪類型層出不窮，而該等犯罪，多數均利用人頭帳戶作為出
    入帳戶，已經媒體廣為披載。又被告年已22歲，且亦曾有工
    作經驗，此業據被告供述在卷，足見被告有一定之智識程度
    及社會經驗，而為具備通常事理能力之成年人，對於用以曾
    作為薪資轉帳之本案帳戶資料，自當小心謹慎保管，而被告
    竟仍將本案帳戶存摺、金融卡及密碼交付不詳人士使用，則
    其帳戶將被利用為犯詐欺取財罪之出入帳戶使用，當為被告
    所能預見，且其發生並未違反被告本意。從而，被告將本案
    帳戶存摺、金融卡及密碼提供予真實姓名、年籍不詳之人使
    用，而有幫助該人利用其帳戶犯詐欺取財罪之不確定故意，
    至為明確，又被告雖非實際領取上開詐欺所得，但仍無解於
    其幫助他人詐欺取財之罪責，自屬當然。
二、綜上所述，本件事證明確，被告犯行洵堪認定，應依法論科
    。
三、按刑法上之幫助犯，係對於犯罪與正犯有共同之認識，而以
    幫助之意思，對於正犯資以助力，而未參與實施犯罪之行為
    者而言（最高法院75年度臺上字第1509號、88年度臺上字第
    1270號判決亦同此意旨）。是以，如未參與實施犯罪構成要
    件之行為，且係出於幫助之意思提供助力，即屬幫助犯，而
    非共同正犯。本件被告基於幫助之犯意，提供前揭帳戶之存
    摺影本、提款卡及密碼予真實姓名年籍不詳之成年人及其所
    屬之詐欺集團使用，該詐欺集團乃利用被告之幫助，向被害
    人張良漢詐得財物，是被告所為係參與詐欺罪構成要件以外
    之行為，且在無證據證明被告係以正犯而非以幫助犯之犯意
    參與犯罪之情形下，應認其所為係幫助犯而非正犯行為。是
    核被告所為，係犯刑法第339條第1項之詐欺取財罪。被告對
    詐欺正犯提供帳戶資以助力，但並未參與詐欺犯罪行為之實
    行，應屬幫助他人實行犯罪行為，為幫助犯，乃依刑法第30
    條第2項之規定減輕其刑。又被告以單一提供帳戶行為，幫
    助詐騙集團詐欺如附表所示之被害人，係以一行為犯數罪名
    ，為想像競合犯，應以一幫助詐欺取財罪論處。爰審酌被告
    將帳戶提供予不詳之人使用，致被害人權利受損，並造成犯
    罪追查不易，導致犯罪橫行，行為不當，惟其犯後坦承犯行
    ，尚稱有悔改之意，並參酌被告前科素行、犯罪方法、所生
    之危害等一切情狀，酌情量處如主文所示之刑，並諭知易科
    罰金之折算標準，以示懲儆。末查，被告前未曾受有期徒刑
    以上刑之宣告，此有臺灣高等法院被告前案紀錄表1份在卷
    足憑，因一時失慮，致觸犯本案犯行，且其犯後業與被害人
    達成和解，賠償被害人所受損失，被害人亦均表不再追究之
    意，此有本院審理筆錄1份在卷足憑，經此次起訴審判，當
    知所警惕，信無再犯之虞，本院認為前開對其宣告之刑，以
    暫不執行為適當，爰宣告緩刑2年，以啟自新。
據上論斷，應依刑事訴訟法第273條之1、第299條第1項前段，刑
法第339條第1項、第30條第1項、第2項、第55條、第41條第1項
前段、第74條第1項第1款，刑法施行法第1條之1第1項、第2項前
段，判決如主文。
本案經檢察官蘇維達到庭執行職務。
中    華    民    國   100    年    8     月    19    日
            刑事第二十庭  法  官  柯姿佐
以上正本證明與原本無異。
如不服本判決應於收受送達後10日內向本院提出上訴書狀，並應
敘述具體理由；其未敘述上訴理由者，應於上訴期間屆滿後20日
內向本院補提理由書（均須按他造當事人之人數附繕本）「切勿
逕送上級法院」。告訴人或被害人如對於本判決不服者，應具備
理由請求檢察官上訴，其上訴期間之計算係以檢察官收受判決正
本之日期為準。
                          書記官  劉穗筠
中    華    民    國   100    年    8     月    19    日
~fo
附表
┌──┬─────┬──────────┬─────┬──────┐
│編號│  時  間  │  詐  騙  手  法    │  被害人  │   金  額   │
├──┼─────┼──────────┼─────┼──────┤
│ 1  │99.11.23晚│佯稱前於電視購物時，│  蔡逸如  │  40,683元  │
│    │上7時許   │因以自動櫃員機轉帳，│          │            │
│    │          │設定有誤，需至自動櫃│          │            │
│    │          │員機再行操作，以為更│          │            │
│    │          │正                  │          │            │
├──┼─────┼──────────┼─────┼──────┤
│ 2  │99.11.23晚│佯稱前於網路購物時，│  吳宜芳  │   5,983元  │
│    │上9時許   │因至超商取貨簽收時，│          │            │
│    │          │誤簽分期付款單，需至│          │            │
│    │          │自動櫃員機再行操作，│          │            │
│    │          │以為更正            │          │            │
├──┼─────┼──────────┼─────┼──────┤
│ 3  │99.11.23晚│佯稱前於網路購物時，│  廖珮伭  │  22,345元  │
│    │上9時30分 │誤匯款至分期付款之帳│          │            │
│    │許        │戶，需至自動櫃員機再│          │            │
│    │          │行操作，以為更正    │          │            │
├──┼─────┼──────────┼─────┼──────┤
│ 4  │99.11.23晚│佯稱前於網路購物時，│  黃竹    │  29,989元  │
│    │上9時40分 │誤匯款至分期付款之帳│          │            │
│    │許        │戶，需至自動櫃員機再│          │            │
│    │          │行操作，以為更正    │          │            │
└──┴─────┴──────────┴─────┴──────┘